【裁判字號】    92,上訴,1308
【裁判日期】    920910
【裁判案由】    強盜等
【裁判全文】
臺灣高等法院臺中分院刑事判決                  九十二年度上訴字第一三○八號
    上  訴  人
    即  被  告  乙○○
                戊○○
    共      同
    指定辯護人  本院公設辯護人  甲○○
右上訴人等因強盜等案件，不服臺灣彰化地方法院九十二年度訴字第三六五號中華民
國九十二年五月二十六日第一審判決（起訴案號：臺灣彰化地方法院檢察署九十二年
度偵字第一四二七號），提起上訴，本院判決如左：
      主  文
上訴駁回。
      事  實
一、乙○○、戊○○二人前於民國（下同）七十七年間，分別因違反懲治盜匪條例案
    件，經法院各判處有期徒刑七年六月、八年確定，其後經陸續假釋出獄，又於八
    十四年間，再次因違反懲治盜匪條例案件，再經法院分別判處有期徒刑十年、十
    年二月確定，前案並均撤銷假釋，直至九十年十二月七日、九十一年五月十六日
    始再次陸續假釋出獄，均尚未執行完畢（均不構成累犯）。詎其二人經先後二次
    盜匪案判處重刑後，猶不知悔改，竟因缺錢花用，復共同基於意圖為自己不法所
    有及明知為贓物而收受之犯意聯絡，先於九十二年一月三十日晚間，在某一姓名
    年籍不詳綽號「阿文」之成年男子位於臺中市○○○路附近之住處，由戊○○自
    該綽號「阿文」之成年男子處，收受來路不明之車牌號碼ＭＵ－四二三０號自小
    客車失竊車牌兩面（係謝炎權於九十二年十二月二十一日十二時許，在臺中縣太
    平市○○路一三七巷十三弄一號旁，發現上開其所有之自小客車車牌兩面失竊）
    ，另向不知情之其姊洪英伶借得車牌號碼ＭＵ－七九三０號自小客車，再由乙○○與戊○○二人共同以雙面膠將ＭＵ－四二三０號車牌二面，黏貼於車號ＭＵ－
    七九三０號自小客車前後方，進而於同年月三十一日凌晨，由戊○○駕駛上開自
    小客車搭載乙○○，尋找作案對象。於同日凌晨二時四十分許，行至彰化縣埤頭
    鄉○○村○○○路三０五號己○○住處時，適見該處住宅大門未鎖，乙○○與戊○○即鎖定該民宅為強盜財物之對象，由戊○○即持外觀狀似真槍、槍管具阻鐵
    而不具殺傷力之金屬玩具手槍，乙○○則持客觀上對於人之生命、身體安全顯然
    具有危險性之鋒利長番刀一支，二人均戴安全帽及塑膠手套，共同於夜間侵入該
    住宅，強行脅迫喝令在場之庚○○、己○○、洪鴻連及丙○○進入廚房蹲下而控
    制該四人之行動，繼而依序搜刮庚○○、己○○、洪鴻連及丙○○身上之財物，
    除洪鴻連身上未帶財物而強盜未遂外，庚○○、己○○、丙○○三人均因見戊○○及乙○○分持前述近似真槍之金屬玩具手槍、鋒利之長番刀，於不能抗拒之下
    ，分別交出或被戊○○與乙○○行搜刮取得金戒指一只及現金新台幣（下同）三
    萬七千元、勞力士手錶一個、現金十三萬七千元等物而強盜既遂。嗣因丙○○不
    甘損失，心生奮力一搏念頭，乃起而抵抗，庚○○、己○○、洪鴻連三人見狀亦
    隨即加入抵抗，在雙方拉扯之間，丙○○、己○○二人均遭乙○○所持之長番刀
    所傷，致丙○○受有臉部、前額、右手多處撕裂傷等傷害，己○○受有左手撕裂
    傷等傷害（傷害部分均未據告訴）；丙○○等四人最後終將戊○○與乙○○制伏
    而報警處理，並扣得戊○○所有供犯罪用之金屬玩具手槍一枝、手套一付、安全
    帽一頂，以及乙○○所有供犯罪用之長番刀一支、塑膠手套一付、安全帽一頂等
    物。
二、案經彰化縣警察局北斗分局報請臺灣彰化地方法院檢察署檢察官偵查起訴。
      理  由
一、訊據上訴人即被告（下稱被告）戊○○、乙○○二人對右揭時地收受來路不明之
    車牌號碼ＭＵ─四二三０號自小客車失竊車牌二面之犯行坦承不諱，並供承確於
    前開時地分持金屬玩具手槍、長番刀侵入己○○之住宅，並要求在場人交付財物
    等情，雖否認右開強盜犯行，均辯稱：其等並未以強暴方法強押住被害人等，且
    未有即被制服，僅係恐嚇取財未遂云云。惟查：(一)、被告二人右開收受贓物犯行
    ，業據其等於本院坦承不諱（見本院卷第七十四），被告等於原審亦供承有懷疑
    車牌之來源不明等情（見原審卷第十八頁反面、第五十二頁），上開車牌號碼Ｍ
    Ｕ－四二三０號自小客車車牌二面確係失竊之贓物一節，亦據被害人謝炎權於警
    訊時證述明確（見偵查卷第二十三頁反面），並有車輛竊盜、車牌失竊資料個別
    查詢表─查詢車牌認可資料一紙、攝有該失竊車牌之相片四張及贓物認領單一份
    附卷可資佐證，被告二人此部分犯行，堪以認定。(二)、被告二人右揭加重強盜犯
    行，業據其二人迭於警訊、偵查、原審及本院供承確於前開時地分持金屬玩具手
    槍、長番刀侵入己○○之住宅，並要求在場人交付財物等情（見偵查卷第九頁反
    面至第十頁、第十一頁反面、第十三頁、第五十五頁；原審卷第十九頁；本院卷
    第七十五頁），且據被害人庚○○、己○○、洪鴻連、丙○○四人分別於警訊時
    、檢察官偵查中及本院到庭指述綦詳（見偵查卷第十五至二十二頁、第九十三頁
    反面至九十五頁；本院卷第七十六至七十七頁），並有拍攝得血跡斑斑、凌亂不
    堪之現場情狀相片八張及攝有犯罪工具之相片二張、車籍作業系統─查詢認可資
    料一份在卷可稽，復有金屬玩具手槍一枝、長番刀一支、手套二付、安全帽二頂
    等犯罪工具扣案可資佐證。扣案之金屬玩具手槍經送內政部警政署刑事警察局鑑
    定後，雖因其內槍管具有阻鐵而認定不具殺傷力，有該局九十二年二月二十四日
    刑鑑字第０九二００二四八三七號槍彈鑑定書在卷可參（見偵查卷第一０九頁）
    ，惟其客觀為金屬材質，且外型與真槍甚為相似，除非近距離檢視，一般人極易
    誤認為係屬可發射子彈、具有殺傷力之真槍；又扣案之長番刀，甚為鋒利，此從
    被害人丙○○、己○○於事後抵抗時均遭劃傷可明，有卷附合濟醫院診斷證明書
    二紙可按（見偵查卷第四十、四十一頁），被告二人犯案時分持上開近似真槍之
    金屬玩具手槍、鋒利之長番刀，喝令在場之庚○○、己○○、洪鴻連及丙○○進
    入廚房蹲下而控制該四人之行動，繼而依序搜刮被害人身上財物之事實，已如前
    述，依當時被害人所處時空環境觀之，被告二人所施用之強暴、脅迫手段，在客
    觀上已足以壓抑各被害人之自由意志及抗拒能力，顯然均已達不能抗拒之程度而
    屬強盜行為無疑。(三)、被告戊○○將強盜所得之戒指一只及現金八千七百元置放
    於其外套大衣內，其後為警於將被告戊○○送至合濟醫院治療時，發現其外套置
    放有前開財物而查獲取出一節，業據被告戊○○於警訊時供承在卷（見偵查卷第
    十一頁反面），又案發現場查獲之現金十六萬五千三百元及勞力士手錶一只，其
    中勞力士手錶一只及部分現金係從被告乙○○身上衣物之口袋起出，亦據被告乙○○於警訊時供承無訛（見偵查卷第十三頁反面），足見被告二人業已將強盜所
    得之財物置於己力支配之下無誤，至於部分現金其後雖散置於現場地面，惟此乃
    因被害人其後群起反抗，於拉扯之際致被告二人業已取得之現金散落，自不影響
    被告二人前揭強盜既遂之罪行甚明。此外，復有被害人己○○、庚○○及丙○○
    等三人出具之贓物認領單三紙在卷可憑（見偵查卷第三十四至三十六頁）；另被
    害人因身上穿著休閒服未帶財物，被告等對其強盜無所得，亦據洪鴻連於警訊及
    偵查中供明在卷（見偵查卷第二十一頁反面、第九十四頁）。(四)、綜上所述，本
    件事證明確，被告等所否認與辯解，無非卸責飾詞，核無可採，其等犯行堪予認
    定，應依法論科。
二、核被告二人所為，均係犯刑法第三百四十九條第一項之收受贓物罪及刑法第三百
    三十條第一項之攜帶兇器於夜間侵入住宅強盜既遂罪。被告二人就前揭犯行，有
    犯意聯絡及行為分擔，均為共同正犯。又被告二人以一個分持槍、刀於夜間侵入
    他人住宅控制四名被害人之強暴、脅迫行為，進而強取其中被害人己○○、庚○○及丙○○之財物而強盜既遂，另一名被害人洪鴻連因身上無財物而強盜未遂，
    係一行為而觸犯三個加重強盜既遂罪及一個加重強盜未遂罪，應依想像競合犯之
    規定，從較重之加重強盜既遂罪論斷。又被告右揭收受贓物罪與加重強盜既遂罪
    二罪間，有方法結果之牽連關係，為牽連犯，應從較重之加重強盜既遂罪處斷。
    原審依據上述理由，適用刑法第二十八條、第三百三十條第一項（同條第二項係
    贅引）、第三百四十九條第一項、第五十五條、第三十八條第一項第二款，並審
    酌被告二人攜帶兇器於夜間侵入他人住宅強盜財物，嚴重侵害他人之財產法益及
    人身安全，對社會秩序造成之危害甚鉅，且被告乙○○、戊○○前於七十七年間
    ，已分別因違反懲治盜匪條例案件，經法院各判處有期徒刑七年六月、八年確定
    ，其後經陸續假釋出獄，又分別於八十四年間，再因違反懲治盜匪條例案件，再
    經法院各判處有期徒刑十年、十年二月確定，並均將前案撤銷假釋，直至九十年
    、九十一年間始再次先後假釋出獄，詎竟全然不知悔悟，復再共犯本件加重強盜
    罪行，暨其犯罪之動機、目的、手段、對各被害人所生之危害，及其犯後態度等
    一切情狀，量處被告等各有期徒刑十二年之刑，以資懲儆。並敘明扣案之金屬玩
    具手槍一枝、安全帽一頂、手套一付，係被告戊○○所有，另扣案之長番刀一支
    、安全帽一頂、手套一付，係被告乙○○所有，均係供其二人共同犯本件加重強
    盜罪所用之物，已據被告二人分別於警訊時供述無誤，其等嗣雖於偵查中及原審
    改稱金屬玩具手槍一枝及長番刀一支係向綽號「阿文」之男子所借云云，不足採
    信，依刑法第三十八條第一項第二款之規定，均併予宣告沒收之。經核其認事用
    法俱無不合，量刑亦稱允適，被告提起上訴猶執陳詞否認所犯係強盜既遂罪，原
    判決量刑過重云云，均非有理由，應予駁回。
據上論斷，應依刑事訴訟法第三百六十八條，判決如主文。
本案經檢察官丁○○到庭執行職務。
中      華      民      國      九十二      年      九      月    十    日
                                   臺灣高等法院臺中分院刑事第七庭
                                         審判長法  官  林  榮  龍
                                               法  官  黃  日  隆
                                               法  官  江  錫  麟
右正本證明與原本無異。
如不服本判決應於收受送達後十日內向本院提出上訴書狀，其未敘述上訴之理由者並
得於提起上訴後十日內向本院補提理由書（均須按他造當事人之人數附繕本）。
                                               書記官  陳  振  海
中      華      民      國    九十二     年      九      月    十五     日
附錄本案論罪科刑法條：
刑法第三百三十條：
  犯強盜罪而有第三百二十一條第一項各款情形之一者，處五年以上十二年以下有期
  徒刑。
  前項之未遂犯罰之。
刑法第三百四十九條：
  收受贓物者，處三年以下有期徒刑、拘役或五百元以下罰金。
  搬運、寄藏、故買贓物或為牙保者，處五年以下有期徒刑、拘役或科或併科一千元
  以下罰金。
  因贓物變得之財物，以贓物論。
                                                                        Ｆ


司法院資訊處製作；財團法人民間司法改革基金會備份。
